【裁判字號】    92,交抗,33
【裁判日期】    920430
【裁判案由】    聲明異議
【裁判全文】
臺灣高等法院高雄分院刑事裁定          九十二年度交抗字第三三號
    抗  告  人
    即受處分人    甲○○
    代  理  人    郭季榮  律師
右抗告人因違反道路交通管理處罰條例案件，對於臺灣高雄地方法院中華民國九十二
年二月七日所為裁定（九十一年度交聲字第五二七號），提起抗告，本院裁定如左：
      主      文
抗告駁回。
      理      由
一、按「汽車駕駛人，駕駛汽車肇事致人受傷或死亡，應即採取救護或其他必要措施
    ，並向警察機關報告，不得駛離；違者吊扣其駕照三個月至六個月；逃逸者吊銷
    駕駛執照。」道路交通管理處罰條例第六十二條第一項定有明文。
二、抗告人即受處分人甲○○對於高雄市交通事件裁決所違反道路交通管理事件裁決
    書向原法院聲明異議，其異議意旨略以：（一）受處分人即異議人甲○○於民國
    九十一年十月二日接獲原處分機關違反道路交通管理事件決裁決書，指異議人九
    十一年七月六日三時四十分許駕駛車牌ＶＴ－二三七一號自用小客車於福德三路
 與河南路口與吳碧玉駕駛車牌ＸＴＨ－八二一號重機車與附載人黃芳圳發生交通
    事故，致吳碧玉、黃芳圳受傷，而異議人未採取救護措施及報警處理而駕駛原車
    離去，經過吳碧玉提供車牌號碼並由警察機關通知始到案，逃逸行為明確，違反
    道路交管理處罰條例第六十二條第一項之規定，予吊銷駕照，並自九十一年十一
    月二日起終生不得考領駕照（二）惟當時異議人係欲附送友人張益源返回小港家
    中行經高雄市○○路與福德路口遭吳碧玉所駛之機車擦撞到本車之左後輪，因擦
    撞力道輕微加上夜間天色黑暗，致異議人並未目擊到擦撞事件發生，所以繼續行
    駛，嗣經目擊路人告知後，異議人即與友人張益源迅返現場，但見現場並無受害
    人，故又返回友人家中，嗣於同日五時二四分接獲陳俊良先生以0000000
    000號電話通知異議人前往凱旋派出所，並由該派出所警員洪光華於同日五時
    四十分許左右陪同前往民生醫院探視吳碧玉、黃芳圳，並當場於民生醫院與人達
    成和解，後才返回凱旋派出所製作交通案件處理筆錄之後異議人才返家，並無蓄
    意逃逸之行為，故本件異議人之行為充其量應屬交通管理處罰條例第六十二條第
    一項前段之「肇事後駛離」之程度，爰依法聲明異議等語。
三、經查：
（一）本件異議人當時駕駛車牌ＶＴ－二三七一號自用小客車，行經高雄市○○○路
      與河南路口時，不慎擦撞吳碧玉駕駛搭載黃芳圳之車牌ＸＴＨ－八二一號重型
      機車，並未停車下車察看，亦未對吳碧玉、黃芳圳採取救護或其他必要措施，
      反而駛離現場逃逸之事實，有吳碧玉及黃芳圳交通事故談話紀錄表各一紙附卷
      可稽，異議人於事故發生後至警局亦陳稱：「我沿河南路西向東行駛快車道至
      肇事地，對造（ＸＴＨ－八二一）車頭撞及我左後葉子板致肇事。肇事後我有
      煞一下車，隨後未下車查看即離去」等語，亦有該交通事故談話紀錄表一紙在
      卷可查，顯然當時情況並非如異議人前開所稱伊並未有何察覺，故其當時實可
      停車察看再行離開，其捨此不為‧難謂無肇事逃逸之認識至明。
（二）而經傳喚當時處理本件交通事故之警員陳泰龍到院說明當時之情況時，證人陳
      泰龍係證述：「（交通事故談話紀錄表有何意見？）製作完後，還逐字逐句念
      給異議人聽，他沒有意見他才簽名」等語明確在卷，可知異議人當時已坦白承
      認上情，則其嗣後始為上開辯稱，應僅係事後卸責之詞，並無足採。
（三）再觀之當時吳碧玉所駕駛車牌ＸＴＨ－八二一號之機車車禍照片所示，該機車
      車頭之前葉板已全然掉落，可知擦撞力道之大，且當時正值深夜時分，路上往
      來車輛應屬不多，並不會有導致異議人無法判斷之情狀發生，衡情異議人當可
      輕易得知已肇事，而其竟未停車而逕行逃逸，異議人肇事逃逸之行為，已可認
      定。
四、原法院綜上所述，認高雄市交通事件裁決所對異議人前開違規行為依照首開條例
    第六十二條第一項後段之規定予以處分，符合前開法律規定之要件，以異議人之
    異議為無理由，裁定予以駁回，核無不合。
五、異議人即受處分人不服原法院裁決，提起抗告，其抗告意旨仍指稱其不知發生車
    禍，否則為何事後經通知即回現場；又其行為，充其量應屬交通管理處罰條例第
    六十二條第一項前段之「肇事後駛離」之程度而已，並非逃逸云云，惟其於警員
    陳泰龍為抗告人制作交通事故談話記錄時，抗告人已表示知情肇事，並經證人陳
    泰龍在原法院到庭證實，已如前述，其知情肇事而仍駕車逃逸甚明，所辯尚非可
    採，而證人張益源在本院調查中雖到庭證稱，發生車禍時我是在抗告人的車子上
    ，我並沒有感覺到車子有擦撞到，路人告訴我們之後，我也有跟他原車回到原處
    ，回到原處現場就沒有人了等語，只能證明證人不知有發生肇事，不能證明開車
    之抗告人亦不知情，證人即警員洪光華到庭證稱：當天我在高雄市○○路派出所
    所待命，有人打電話來，說有發生車禍，我趕過去，就沒有現場了，勤務中心通
    報我說傷者已經送到民生醫院了，我就過去瞭解，二個受傷的人告訴我，說他們
    被人家撞到，撞的人跑掉了，他們有提供車牌號碼給我，我去查車籍資料，查出
    後，就打電話給車主陳俊良，我告訴他說有人報案說這部車發生車禍，我要他叫
    他兒子把車子開過來看看，他兒子就把車子開到派出所來，我看車子左後方靠車
    輪那一邊有一點點擦痕而已，板金並沒有凹下去，我問他們確認他們有經過那個
    路口，車子又有擦傷，但他們說並不知有擦撞到人，我也是有點相信等情，足證
    被告於知情肇事後逃逸，惟為被害人記下車號報警，抗告人知被發現，無法再行
    隱匿，始回現場欲處理，其所指若要逃離，何以又回現場云云，乃飾卸之詞，至
    證人所言，有一點相信等語，係其個人之意見，不能為被告有利之認定，再抗告
    人之父陳俊良所證係其被告知抗告人有擦撞到人，他有回現場去看，但現場已經
    沒有人之詞，係事發之後，其又未在現場，自無從證明抗告人是否駕車肇事逃逸
    ，與抗告人之駕車肇事逃逸無涉，併予明。至本院於九十二年三月二十七日函
    請交通部函釋道路交通管理處罰條例第六十二條第一項所謂「汽車駕駛人駕駛汽
    車致人受傷或死亡，應即採取救護或其他必要措施，並向警察機關報告，不得駛
    離，違者吊扣其駕照三個月至六個月，逃逸者吊銷駕駛執照」其中之「駛離」及
    「逃逸」之意思如何﹖如何分別﹖惟迄未獲函覆，但本院認抗告人係駕車肇事知
    情而逃逸，已如前述，故不待函覆，逕行裁定。綜上，本件抗告人之抗告為無理
    由，應予駁回。
據上論斷，應依道路交通案件處理辦法第二十六條，刑事訴訟法第四百十二條，裁定
如主文。
中    華    民    國     九十二     年       四       月      三十      日
                              臺灣高等法院高雄分院刑事第九庭
                                  審判長法官  張明松
                                        法官  任森銓
                                        法官  張盛喜
右正本證明與原本無異。
不得再抗告。
                                      書記官  許信宗
中    華    民    國     九十二 年       五       月       五       日
                                                                        Ｋ


司法院資訊處製作；財團法人民間司法改革基金會備份。
